【裁判字號】    98,訴,2149
【裁判日期】    990309
【裁判案由】    確認股東關係及董事之委任關係不存在
【裁判全文】
臺灣桃園地方法院民事判決              98年度訴字第2149號
原      告  乙○○
            甲○○
兼上2人
訴訟代理人  丁○○
被      告  振雅實業有限公司
法定代理人  丙○○
上列當事人間請求確認股東關係及董事之委任關係不存在事件，
於民國99年2 月9 日言詞辯論終結，本院判決如下：
    主  文
確認原告與被告間股東關係不存在。
確認原告甲○○與被告間董事之委任關係不存在。
訴訟費用由被告負擔。
    事實及理由
壹、程序方面：
一、按確認之訴非原告有即受確認判決之法律上利益者，不得提
    起，民事訴訟法第247 條第1 項前段定有明文。所謂即受確
    認判決之法律上利益，係指法律關係之存否不明確，原告主
    觀上認其在法律上之地位有不安之狀態存在，且此種不安之
    狀態，能以確認判決將之除去者而言，若縱經法院判決確認
    ，亦不能除去其不安之狀態者，即難認有受確認判決之法律
    上利益（最高法院52年台上字第1240號判例意旨參照）。本
    件原告主張其與被告間股東關係不存在、原告甲○○與被告
    間董事之委任關係不存在，惟原告迄今仍為被告登記名義上
    之股東、原告甲○○為被告公司之董事，而被告經廢止登記
    後，財政部臺灣省北區國稅局亦憑此認定定原告為被告股東
    暨清算人等情，有法務部行政執行署桃園行政執行處命令1
    紙在卷可稽（見本院卷第8 頁）。是原告與被告間是否仍有
    股東關係、原告甲○○與被告間是否仍有董事之委任關係即
    屬不明確，而造成原告法律上地位之不安定，且該不安定之
    法律上地位，得以確認判決加以除去。準此，本件原告自有
    提起確認之訴之利益，合先敘明。
二、按解散之公司除因合併、分割或破產而解散外，應行清算；
    上開規定於公司經中央主管機關撤銷或廢止登記者準用之。
    公司法第24條、第26之1 條分別定有明文。又有限公司之清
    算，以全體股東為清算人，但本法或章程另有規定或經股東
    決議，另選清算人者，不在此限；清算人有數人時，得推定
    一人或數人代表公司，如未推定時，各有對於第三人代表公
    司之權，此觀諸公司法第113 條準用同法第79條、第85條第
    1 項前段規定甚明。本件被告業經經濟部以民國96年8 月10
    日經授中字第09635096690 號函廢止登記，有卷附經濟部99
    年1 月26日經授中字第09933524780 號函1 紙為憑，依前揭
    規定，被告應行清算，並由所有股東為清算人；而除原告外
    ，尚有乙○○、盧李美月為股東，惟丙○○於本院審理時自
    陳，其為被告之法定代理人，綜理所有事務，並提出股東清
    算人同意書1 紙為證（見本院卷第38頁、第29頁背面），是
    本件以丙○○為被告之法定代理人，併此敘明。
貳、實體方面：
一、原告起訴主張：原告等並未投資被告，直至收到桃園行政執
    行處命令，始知原告甲○○為被告之董事，而原告等3 人為
    被告之股東。原告等至財政部臺灣省北區國稅局查詢被告之
    公司登記資料後，始發現其上印章為被告自行盜刻，簽名亦
    非原告等親簽。原告等與被告之法定代理人雖有親屬關係，
    惟對於被告公司從未出資，更未參與該公司董事或任何股東
    會議，故原告與被告間實無股東及董事之委任關係存在。爰
    依法提起本件訴訟，並聲明：(一)請求確認原告等與被告間股
    東關係不存在。(二)請求確認原告甲○○與被告間董事委任關
    係不存在。
二、被告於本院審理時，到庭陳述略以：被告係由丙○○實際經
    營，原告3 人均無實際出資。當初設立被告時，原先欲以丙
    ○○之住所為營業處所，但因其之住所位於2 樓，會計師謂
    不適合作為營業場所，而丙○○之母親即原告甲○○有房子
    坐落於桃園縣中壢市，即選定該地點為營業處所，並將被告
    法定代理人之名義登記為原告甲○○，惟被告之股東並未開
    會推舉原告甲○○為董事，故原告之請求為有理由，同意原
    告之請求。
三、經查，原告主張上開事實，業據其提出法務部行政執行署桃
    園行政執行處98年9 月22日桃執仁91年營稅執專字第000051
    54號命令、被告公司章程、經濟部99年1 月26日經授中字第
    09933524780 號函暨被告公司設立登記事項卡、董事、股東
    名單各1 份為證（見本院卷第8 頁、第10頁至第11頁、第33
    頁至第37頁），被告對於原告上開主張之事實並未爭執，堪
    信原告之主張為真實。從而，原告既非被告股東，且原告甲
    ○○亦未受被告股東之推舉委任而成為董事，則原告與被告
    間股東關係、原告甲○○與被告間之董事委任關係自始即屬
    不存在，是原告起訴請求確認其與被告間股東關係不存在、
    原告甲○○與被告間之董事委任關係不存在，於法有據，應
    予准許。
據上論結，本件原告之訴為有理由，依民事訴訟法第78條，判決
如主文。
中    華    民    國    99    年    3     月    9     日
                  民事第三庭    法  官  陳心婷
以上正本係照原本作成
如對本判決上訴，須於判決送達後20日內向本院提出上訴狀
中    華    民    國    99    年    3     月    9     日
                                書記官  林君燕

司法院資訊處製作；財團法人民間司法改革基金會備份。
